臺灣臺中地方法院刑事判決　　　　　　　　　　　　　九十一年度訴字第五一四號
　　公　訴　人　臺灣臺中地方法院檢察署檢察官
　　被　　　告　甲○○
　　指定辯護人　本院公設辯護人丙○○
　　　　　　　　本院公設辯護人丁○○
右列被告因強盜等案件，經檢察官提起公訴（九十一年度偵字第一五二二號），本院
判決如左：
    主  文
甲○○意圖為自己不法之所有，攜帶兇器，以強暴至使不能抗拒，而取他人之物，處
有期徒刑伍年。扣案之輪胎扳手壹支沒收。又未指定犯人，而向該管公務員誣告犯罪
，處有期徒刑月。主刑部分應執行有期徒刑伍年貳月。
    事  實
一、甲○○意圖為自己不法所有，於民國九十一年一月十二日上午十一時四十分許，
    持其放置於Ｒ七─五二六五號自用小客車上之輪胎扳手一支，進入位於臺中縣新
    社鄉○○街八十九之十三號左方約三十公尺處之「上菁檳榔攤」，向店員乙○○
    佯稱欲購買檳榔，於乙○○轉身拿取檳榔之際，以前述輪胎扳手鉤住乙○○之脖
    子，並說『不要動，我只要錢』，並將乙○○推進後面房間將門關上後，再至攤
    位上之抽屜內取走新台幣（以下同）約一萬五千元，得手後駕駛其所有之車號Ｒ
    七─五二六五號自用小客車離去。甲○○為逃避警方查緝，竟將前開小客車藏放
    於臺中市○○路天橋旁停車場內，再於同日中午十二時三十分許至臺中市警察局
    第五分局文昌派出所謊報上開小客車於同日上午十時許失竊，報請該管司法警察
    機關協助偵查竊盜罪。惟因乙○○已於甲○○離去之際記下其駕駛之自用小客車
    車號，因而報警循線查獲上情。
二、案經臺中縣警察局東勢分局報請臺灣臺中地方法院檢察署檢察官偵查起訴。
    理  由
一、右揭事實業據被告甲○○坦承不諱，惟辯稱：伊僅搶得九千多元，因為伊從檳榔
    攤逃出時有一些錢掉在地上伊並未撿起來云云。經核被告自白之情節，與告訴人
    乙○○指訴之情節相符，此外，復有贓物認領據、車輛失竊證明單、照片十四張
    在卷足憑，並有被告使用之輪胎扳手一支扣案可資佐證，被告前開辯解縱係屬實
    ，然當時伊強取金錢既已得手，自無礙於本件犯罪事實之成立，本件事證明確，
    被告之犯行堪以認定。
二、查扣案之扳手係金屬材質，質地堅硬，倘用以行凶，客觀上足以傷害人之生命、
    身體，自係兇器無誤。又按懲治盜匪條例業經總統於九十一年一月三十日公布廢
    止，刑法第三百二十八條、第三百三十條於同日修正公布。被告本件犯行，在懲
    治盜匪條例廢止之前，依被告行為時所適用之法律而言，該條例乃修正前刑法（
    指民國九十一年一月三十日修正、增訂前之刑法）之特別法，依特別法優於普通
    法之法律適用原則，原應適用懲治盜匪條例論處，無適用修正前刑法之餘地。至
    被告行為後法律有變更，應如何適用法律，按懲治盜匪條例之廢止，與刑法強盜
    、擄人勒贖及其結合犯等相關條文之修正及增訂，係經立法院於同日三讀通過，
    並經總統於九十一年一月三十日同日公布施行，考其立法之目的，在以修正後之
    刑法取代上開條例，避免修正前之刑法發生中間法之效力。故懲治盜匪條例雖曰
    廢止，然因廢止前後，被告行為在行為時至裁判時，均有刑罰規定，該條例之廢
    止，自屬刑法第二條第一項之行為後法律有變更，而非刑事訴訟法第三百零二條
    第四款、第三百八十一條、第三百九十三條第四款所稱之刑法「廢止」，亦無所
    謂因該條例之廢止而應回復適用修正前刑法相關條文之餘地，因此應就被告行為
    時有效之懲治盜匪條例與裁判時已修正之刑法予以比較適用。至被告行為時修正
    前之刑法相關條文，既不因上開條例廢止而回復，又非中間法，即無所謂比較適
    用問題（參酌二十五年上字第二六七號、二十八年上字第二三九七號、五十一年
    台上字第二一七九號諸判例意旨）。是比較懲治盜匪條例與修正後刑法第三百三
    十條之規定，以修正後之刑法第三百三十條較有利於被告，應依刑法第二條第一
    項前段規定，適用修正後之新法。核被告甲○○所為，係犯刑法第三百三十條第
    一項攜帶兇器強盜罪、第一百七十一條第一項之誣告罪。其所犯前述二罪間，犯
    意各別，罪名互異，應予分論併罰。另查被告並無強盜之前科，且行為時雖持有
    兇器，但其僅將被害人推入房間內，乘隙強取金錢，由此以觀，堪認其並無傷害
    被害人之意，核其情狀，尚有可憫恕之處，是就其所犯之加重強盜罪，縱予宣告
    法定最低刑度，猶嫌過重，爰就此部分犯行依刑法第五十九條之規定，酌量減輕
    其刑。又被告就其所犯誣告罪，於警訊、偵查及本院審理時均坦承犯行，爰依刑
    法第一百七十二條之規定減輕其刑。爰審酌被告係因經濟窘迫，而起意犯罪，其
    犯罪所生之危害尚非甚為重大，及其犯罪後坦承犯行，頗有悔意之態度等一切情
    狀，量處如主文所示之刑。扣案之輪胎扳手一支，為被告所有供犯罪所用之物，
    業據其供明在卷，爰依刑法第三十八條第一項第二款之規定宣告沒收。
據上論斷，應依刑事訴訟法第二百九十九條第一項前段，刑法第二條第一項前段、修
正後第三百三十條第一項、第一百七十一條第一項、第一百七十二條第五十九條、第
五十一條第五款、刑法第三十八條第一項第二款，罰金罰鍰提高標準條例第一條前段
，判決如主文。
中      華      民      國    九十一    年      四      月      九      日
                                        法  官   陳  慧  珊
右正本證明與原本無異。
如不服本判決，應於送達後十日內向本院提出上訴狀 （須附繕本） ，上訴於台灣高等
法院台中分院。
                                        書記官
中      華      民      國    九十一    年      四      月      九      日
【附錄論罪科刑法條】
修正後刑法第三百三十條第一項：
犯強盜罪而有第三百二十一條第一項各款情形之一者，處七年以上有期徒刑。
修正後刑法第三百二十八條第一項：
意圖為自己或第三人不法之所有，以強暴、脅迫、藥劑、催眠術或他法，至使不能抗
拒，而取他人之物或使其交付者，為強盜罪，處五年以上有期徒刑。
刑法第三百二十一條第一項第三款：
犯竊盜罪而有左列情形之一者，處六月以上五年以下有期徒刑：
  三攜帶兇器而犯之者。
刑法第一百七十一條第一項：
未指定犯人，而向該管公務員誣告犯罪者，處一年以下有期徒刑、拘役或三百元以下
罰金。
